臺灣高等法院刑事判決　　　　　　　　　　　九十一年度上更（一）字第六一三號
　　上　訴　人
　　即　被　告　丙○○
　　　　　　　　乙○○
　　共　　　同
　　選任辯護人　郭士功　律師
右上訴人因強盜案件，不服臺灣桃園地方法院八十八年度訴字第一一九七號，中華民
國八十八年十一月二十三日第一審判決（起訴案號：臺灣桃園地方法院檢察署八十八
年度偵字第一三三九八號），提起上訴，經判決後由最高法院發回更審，本院判決如
左：
    主  文
原判決撤銷。
丙○○共同意圖為自己不法之所有，於夜間侵入有人居住之建築物，以強暴至使不能
抗拒，而取他人之物，累犯，處有期徒刑柒年陸月。
乙○○共同意圖為自己不法之所有，於夜間侵入有人居住之建築物，以強暴至使不能
抗拒，而取他人之物，處有期徒刑年陸月。
    事  實
一、丙○○因違反藥物藥商管理法、麻醉藥品管理條例案件，經臺灣士林地方法院分
    別判處有期徒刑一年二月、緩刑四年及有期徒刑五月、緩刑四年，違反麻醉樂品
    管理條例部分，經本院駁回上訴確定（嗣經撤銷緩刑），違反藥物藥商管理法部
    分，經最高法院判決撤銷原判決，改判有期徒刑十月確定，再經本院裁定應執行
    有期徒刑一年，於民國（下同）八十五年一月十四日執行完畢。其與乙○○係男
    女朋友，於八十八年八月二十一日晚上七、八時許，二人前往桃園縣龜山鄉○○○街二十二號馨成股份有限公司（下稱馨成公司）找其妹未果，遂在該公司一樓
    警衛室與年已七十四歲之警衛甲○○聊天看電視，至晚上九、十時許甲○○欲就
    寢，乃催丙○○、乙○○二人離開，渠等因身上已無分文，竟基於意圖為自己不
    法所有之犯意聯絡及行為分擔，共謀竊取甲○○之錢財花用，二人佯裝離去，走
    出警衛室後旋即躲在該公司二樓樓梯間，至晚上十一時三十分許，思甲○○可能
    已熟睡，打開一樓甲○○所住宿之未上鎖之房間房門，入內竊取財物，於搜尋財
    物之際，驚醒睡夢中之甲○○，二人恐事跡敗露，竟變更竊盜之犯意為強盜之犯
    意，由丙○○拿甲○○之衣服摀住甲○○的臉，並壓住甲○○之臉、口及雙手，
    對甲○○施以強暴，致使甲○○不能抗拒，乙○○則動手搜甲○○之衣褲口袋等
    處，而在其長褲左後口袋內強取現金新臺幣（下同）一萬零二百元，得手後，即
    跑出房間騎乘機車逃離現場。所得現金均已花用罄盡。同年八月二十二日晚上十
    時三十分許，經甲○○前往桃園縣警察局龜山分局坪頂派出所報案，為警循線查
    出丙○○涉案，而通知丙○○家人，丙○○乃於同年八月二十五日前往龜山分局
    說明，警方據報前往桃園縣桃園市○○路七十七號秀山賓館三一○室逮捕乙○○
    到案。
二、案經桃園縣警察局龜山分局報請臺灣桃園地方法院檢察署檢察官偵查起訴。
    理  由
一、訊據上訴人即被告丙○○、乙○○均矢口否認右開犯行，被告丙○○辯稱：當天
    晚上十一點多擬離開時，因沒錢就走進被害人甲○○房間，偷取褲子裏現金一萬
    零二百元，得手後要離開時，不小心碰到被害人疊好放在枕頭旁衣物，而衣物適
    巧倒落，就趕緊跑離，伊並無以衣物壓住被害人而強盜財物，至警局筆錄是警察
    製妥後囑其簽名，內容不實在云云；被告乙○○則辯稱：當晚七、八點，丙○○
    帶伊至馨成公司而認識被害人，在該處看電視聊天，約九點伊依丙○○指示先行
    於警衛室門口等待，不知丙○○竊取財物，更無共犯強盜，至於警訊筆錄及檢察
    官筆錄，均非出於任意性，該等筆錄應不可憑信云云。
二、經查：
  (一)右揭事實，業據被告丙○○於警局初訊時坦稱：「．．．因沒有錢吃飯，所以就
    到甲○○房內偷竊，共拿到壹萬貳佰元，後來因被甲○○發現，所以我就用隨手
    拿到的衣服摀住甲○○嘴巴．．．。」，於檢察官偵查時坦稱：「當日我與女友
    乙○○均無錢吃飯，故想偷甲○○之錢，我們先躲起來，躲在二樓之樓梯上，那
    時晚上七時，等王某睡覺了，我們二人才潛入他房間，我下手偷他錢時，我女友
    在旁看，剛好王某醒過來，我想他發現我，我才順手拿他床頭旁的衣服蓋住他，
    然後我們逃避。」（見偵卷第七頁、第二十八頁），於原審訊問時供稱：「我把
    衣服推在他臉上。」「（被害人說有用手壓他，用手摀住他的嘴巴？）（被告未
    否認）王伯伯他身體比較差。」（見聲羈字第四七一號卷第四、五頁）；被告乙○○於警訊中坦陳：「．．．約至二十一時許，甲○○說他累了要睡覺了，我即
    和丙○○到外面吃飯，我因沒工作，二人身上又沒錢，遂臨時想到甲○○那有錢
    ，就再折回馨成股份有限公司警衛室內，趁甲○○睡覺之際，由丙○○先行開門
    進入，我隨後進入，丙○○先捉住甲○○的手，強壓住被害人，我即在其身上搜
    看看有無錢．．。」，於檢察官偵查時坦稱：「我們去找甲○○並聊天後，甲○○說要睡覺，我們就離去，後來我們又回上址想偷東西，我們正要偷錢時候，王
    某醒過來，丙○○為恐東窗事發，用手捉住王某，並用旁邊衣褲等物去蓋王某，
    我下手偷拿錢，我共偷一萬零二百元，．．。」（見偵卷第十三頁反面、第二十
    七頁反面），於原審陳稱：「丙○○把衣服蓋住被害人的臉。」（見聲羈字第四
    七二號卷第五頁），核二人所供情節大致吻合，且與被害人指訴：「．．有一個
    人拿我上衣摀蓋我的臉，一個女伸手進我的長褲左後口袋取錢．．．」（見原審
    卷第四十八頁）之被害情節相符。足見被告丙○○所辯係衣物倒落，並無以衣物
    壓被害人乙節，與事實相違，委無足取。
  (二)雖被害人對於其如何發現歹徒闖入竊取財物之經過，或則謂其係起床查看，而看
    到床沿趴一個人；或謂睡覺時不知不覺中摸了一下，發覺撞到一個人頭；或謂睡
    覺中手碰到床下有人而驚醒。另對於歹徒如何以衣服摀臉部，則或以破布衣褲覆
    蓋臉上，並用力壓，或稱摀住我口；或稱拿上衣摀蓋我的臉，手隔著衣服摀著我
    眼睛等等不同之指述。又對於被竊金額為一萬零二百元，卻指為一萬五千元。更
    曾指稱強盜之人有二男一女云云。然查本件案發當時，被害人於睡夢中驚醒，處
    於昏暗之中（見偵卷第十六頁反面），當時精神恍惚，案發時其已高齡七十四歲
    ，記憶力衰退，殊難期其就被害細節能一一記憶，而其就睡覺時遭搶現金一萬多
    元之基本事實，前後仍供述一貫，其之指訴，仍非不可採信。
  (三)本院前審函請桃園縣龜山分局將警訊錄音帶送院，據覆因查獲時囿於錄音設備不
    足，故本件未錄音，有該分局八十九年三月二十七日山警分刑字第○二六三八號
    函在卷（見本院上訴卷第七十四頁），然經質之證人即製作筆錄之警員林元聘到
    庭結證稱：「製作筆錄，丙○○之母有在場，不可能有刑求。」（見原審卷第四
    十八頁反面），而檢察官偵訊時，被告等均未曾有質疑警訊筆錄有何瑕疵，並於
    檢察官訊問時，仍自白如是。則警訊之自白應仍是出於任意性，堪以採擇。又被
    害人雖指稱被強盜之財物為一萬五千元，惟查被告二人自警訊迄至本審均一再坦
    承所取得財物為一萬零二百元，而遍查卷內亦乏實據足證被害人所訴金額為真，
    參酌被害人之記憶力較差，基於罪疑惟輕原則，故本院認定被告二人取得財物為
    一萬零二百元。
  綜上，被告二人所辯，要屬飾卸之詞，不足採信。本件事證已臻明確，其二人犯行
  ，均洵堪認定，應依法論科。
三、查被告二人於夜間時分，共同侵入馨成公司警衛住宿之房間劫取財物，因該地點
    並非供人日常居住之場所，性質上不屬於住宅，應屬於有人居住之建築物。核被
    告二人所為，均犯現行刑法第三百三十條第一項之夜間侵入有人居住之建築物強
    盜罪。被告所為原係觸犯行為時懲治盜匪條例第五條第一項第一款之盜匪罪，惟
    被告犯罪後，刑法第三百三十條第一項加重強盜罪之規定，業於九十一年一月八
    日經立法院三讀通過修正，同年月三十日經總統公布，同年二月一日生效在案，
    法定本刑由原來最輕本刑五年以上十二年以下有期徒刑，修改為最輕本刑為七年
    以上有期徒刑，而被告行為時懲治盜匪條例第五條第一項第一款之盜匪罪，其法
    定本刑為無期徒刑或七年以上有期徒刑，經比較被告行為時所犯之懲治盜匪條例
    第五條第一項第一款及裁判時即修正後刑法第三百三十條第一項之規定，應以後
    者有利於被告，自應依刑法第二條第一項前段，適用裁判時即修正後刑法第三百
    三十條第一項之規定。被告二人就上開強盜犯行有犯意聯絡及行為分擔，為共同
    正犯。查被告丙○○因違反藥物藥商管理法、麻醉藥品管理條例案件經臺灣士林
    地方法院分別判處有期徒刑一年二月、緩刑四年及有期徒刑五月、緩刑四年，違
    反麻醉樂品管理條例部分，經本院駁回上訴確定，嗣經撤銷緩刑，違反藥物藥商
    管理法部分，則經最高法院判決撤銷原判決，改判有期徒刑十月確定，再經本院
    裁定應執行有期徒刑一年，於八十五年一月十四日執行完畢，此有臺灣高等法院
    檢察署刑案資料簡覆表附卷可按，其於有期徒刑執行完畢後五年以內再犯本件有
    期徒刑之罪，為累犯，依法加重其刑。
四、原審論處被告罪刑，本非無見，惟懲治盜匪條例業於九十一年一月三十日公布廢
    止，刑法第三百三十條業於同日修正公布，二月一日生效，原審未及比較新舊法
    ，尚有未洽，被告等上訴猶執陳詞指摘原判決不當，雖無理由，然原判決既有可
    議，仍屬無可維持，自應由本院將原判決撤銷。被告乙○○行為時年僅十八歲，
    年輕識淺，涉世未深，交友不慎，以致受影響誤罹重罪，倘處以最輕本刑七年有
    期徒刑，猶嫌過重，衡其犯罪情狀顯可憫恕，爰依刑法第五十九條之規定，減輕
    其刑。爰審酌被告丙○○、乙○○二人之素行、犯罪動機、犯罪所得僅一萬零二
    百元、犯後已完全賠付被害人並取得被害人諒解等一切情狀，分別量處如主文所
    示之刑。
據上論斷，應依刑事訴訟法第三百六十九條第一項前段、第三百六十四條、第二百九
十九條第一項前段、刑法第二條第一項前段、第三百三十條第一項、第二十八條、第
四十七條、第五十九條，判決如主文。
本案經檢察官謝英民到庭執行職務。
中      華      民      國    九十一    年      九      月      四      日
                              臺灣高等法院刑事第五庭
                                  審判長法  官  曾  德  水
                                        法  官  趙  功  恆
                                        法  官  楊  貴  雄
右正本證明與原本無異。
如不服本判決應於收受送達後十日內向本院提出上訴書狀，其未敘述上訴之理由者並
得於提起上訴後十日內向本院補提理由書（均須按他造當事人之人數附繕本）。
                                        書記官  初  玲  玲
中      華      民      國    九十一    年      九      月      五      日
附錄：本判決論罪科刑法條全文
刑法第三百三十條：
一犯強盜罪而有第三百二十一條第一項各款情形之一者，處七年以上有期徒刑。
